【裁判字號】    91,婚,876
【裁判日期】    920210
【裁判案由】    
【裁判全文】
臺灣桃園地方法院民事判決  九十一年度婚字第八七六號
    原      告  乙○○
    訴訟代理人  陳適庸律師
                許博森律師
    送達代收人  簡清雲
    被      告  甲○○○
    訴訟代理人  戴志德
右當事人間請求離婚事件，本院判決如左：
    主      文
原告之訴駁回。
訴訟費用由原告負擔。
    事      實
甲、原告方面：
    一、聲明：
        (1)、請准原告與被告離婚。
        (2)、訴訟費用由被告負擔。
    二、陳述：兩造於民國四十九年十月二十五日結婚，並育有子女戴志明、戴志德
        、戴志祥、戴志興等四人，現婚姻關係仍存續中，於結婚之初家庭生活美滿
        ，後因個性不合，志趣各異，時因細故爭吵，相互間不時以不堪入耳之言詞
        侮辱對方，兩造間維持婚姻最重要之互信、互諒已蕩然無存。久之，關係日
        益惡化，實已形同陌路，迨至民國六十五年八月間，兩造又因家庭細故口角
        ，致被告離家出走，迄今分居已二十六年，兩造婚姻已有名無實，原告亦曾
        於民國九十年清明節時，請原告之母戴趙來出面請求被告回家共同生活，然
        為被告所拒，被告當時並堅稱永不回來，足見被告早已無意維持婚姻，兩造
        間之感情裂痕既深且鉅，婚姻實有難以維持之重大事由，原告雖曾與訴外人
        褚美麗同居，並育有一子戴家傑，然此部分與被告惡意遺棄、離家未歸之事
        實無涉。為此，依據民法第一千零五十二條第一項第五款及第二項前段規定
        ，併予請求判決離婚。
    三、證據：提出戶籍謄本三件為證，並請求訊問證人胡謝弟。
乙、被告方面：
    一、聲明：
        (1)、請求判決駁回原告之訴。
        (2)、訴訟費用由原告負擔。
    二、陳述：兩造婚後原住大園，嗣原告於民國六十四、五年間即在土城與女人同
        居，經被告提出告訴後，雙方於桃園縣警察局大園分局竹圍派出所和解而未
        再追究責任，後來搬住桃園縣八德市○○路十七號（原告父親以原告兄弟四
        人持分各四分之一名義購置），約共住一年，原告即離家不歸，離家之前且
        以新台幣（下同）八十萬元之價額，將該房子之持分出售他人並攜款離家出
        走，後該房子持分雖由原告之父將之再買回，然原告離家後，其父母、兄弟
        並未體諒被遺棄之被告及四年幼子女，尤其原告之胞弟戴文通竟以原告已無
        房屋持分為由，一再示意被告母子搬出，被告不得已，只好帶領年幼四子女
        自行搬住桃園縣桃園市○○路一三六巷五號現址，而原告離家之初，雖曾每
        月給付生活費（前一年每月約八千元，之後半年每月約六千元），約給付一
        年半後即未再繼續給付，讓被告一手撫養四年幼子女，事後亦得知原告在外
        係與女友褚美麗同居並生有一子，整個構成離婚之事由完全是原告造成的，
        是原告惡意遺棄被告，被告並無任何過失。
    三、證據：請求訊問證人戴志明、戴志德、戴志祥、戴志興。
丙、本院依職權訊問證人戴家傑。
    理      由
一、本件原告主張兩造於民國四十九年十月二十五日結婚，現婚姻關係仍存續中，於
    結婚之初家庭生活美滿，後因個性不合，志趣各異，時因細故爭吵，相互間不時
    以不堪入耳之言詞侮辱對方，兩造間維持婚姻最重要之互信、互諒已蕩然無存。
    久之，關係日益惡化，實已形同陌路，迨至民國六十五年八月間，兩造又因家庭
    細故口角，致被告離家出走，迄今分居已二十六年，兩造婚姻已有名無實，原告
    亦曾於民國九十年清明節時，請原告之母戴趙來出面請求被告回家同居遭拒，被
    告當時並堅稱其永不回來，足見被告早已無意維持婚姻，兩造間之感情裂痕既深
    且鉅，婚姻實有難以維持之重大事由等情；被告則以兩造原住大園，嗣原告於民
    國六十四、五年間在土城與女人同居，經被告提出告訴後雙方於竹圍派出所和解
    ，後來搬住八德市○○路十七號（原告父親以原告兄弟四人持分各四分之一名義
    購置），約共住了一年，原告即離家不歸，離家之前且以新台幣（下同）八十萬
    元之價額，將該房子之持分出售他人並攜款離家出走，後雖由原告之父將之再買
    回，然原告之父母、兄弟並未體諒被告，尤其原告之胞弟戴文通竟以原告已無房
    屋持分為由，一再示意被告母子搬出，被告不得已，只好帶同四年幼子女自行搬
    住桃園市○○路現址，而原告離家之初，雖曾每月給付生活費（前一年每月約八
    千元，之後半年每月約六千元），約給付一年半後即未再繼續給付，讓被告生活
    陷於困境且又要撫養四名年幼子女，整個構成離婚之事由完全是原告造成的，是
    原告惡意遺棄被告，被告並無任何過失等語置辯。
二、原告右揭主張兩造婚姻關係現仍存續中、夫妻分居已二十六年、曾於民國九十年
    清明節時請渠母戴趙來出面請求被告回家遭拒等情，有其提出之戶籍謄本三份為
    證，並經證人即原告現住所之鄰居胡謝弟到庭結證屬實，被告對之亦不爭執，固
    堪信為真實。然被告右揭之所辯，亦據證人即兩造所生之子戴志明、戴志德、戴
    志祥、戴志興等四人到庭證述明確，而就原告離家在外與訴外人褚美麗同居生子
    等情，原告亦不否認，且經證人即原告與該訴外人所生之子戴家傑到庭證述綦詳
    ，所辯亦非子虛。準此，足見兩造對最近二十多年來之夫妻分居事實狀態並無爭
    執，惟對造成此事實之原因、責任之歸屬則有異詞。經按民法第一千零五十二條
    第一項第五款所謂夫妻之一方，以惡意遺棄他方，在繼續狀態中者，係指夫或妻
    無正當理由，不盡同居或支付家庭生活費用之義務而言（最高法院三十九年度台
    上字第四一五號判例意旨參照），本件原告變賣房產後攜款離家在外與其他女人
    同居，於支付被告母子生活費約一年半後即未再繼續支付，然其竟有能力與該褚
    美麗在外共同置產、生子，過著美仙生活，而棄被告與年幼子女等五人於不顧；
    反觀被告被原告拋棄後，又無法博得原告父母、兄弟之體諒，致無棲身之所，尚
    且還要撫育四個年幼子女，被告在不得已之情況下，只好帶著年幼四子女離開桃
    園縣八德市○○路十七號傷心（住）處，在這二十餘年來心路歷程之艱辛、苦痛
    、壓力與煎熬，實非局外人所得形容，依上列判例意旨，難認原告係遭被告之惡
    意遺棄，進而言之，真正之被遺棄者乃是被告及該四名子女，是原告本於民法第
    一千零五十二條第一項第五款規定請求離婚，為無理由，應不予准許。次按同法
    條第二項前段所定是否有難以維持婚姻而得請求離婚之重大事由，主要係以婚姻
    是否已生破綻而臻無法回復之望為判斷標準，且此判斷不可由原告已喪失維持婚
    姻意欲之主觀面來加以認定，而應依客觀標準即難以維持婚姻之事實，是否已達
    倘處於同一境況，任何人均將喪失維持婚姻希望之程度以決之。綜核兩造因原告
    婚後棄被告及四年幼子女於不顧，而變賣房產攜款在外與女人同居、共同再置產
    、生子，導致夫妻長期分居、有名無實等情，在客觀上固堪認任何人倘處於與被
    告相同情狀下，均有喪失維持婚姻意願之程度，而符合民法第一千零五十二條第
    二項前段所定難以維持婚姻之重大事由。然依同項但書規定，僅無可歸責之一方
    始得請求離婚，經查本件兩造間婚姻之所以造成今日難以維持之局面，顯應完全
    歸責於原告，其自不得依民法第一千零五十二條第二項前段規定請求判決離婚。
    從而，原告依此規定訴請離婚即屬無據，亦應予駁回。
三、據上論結：本件原告之訴為無理由，依民事訴訟法第七十八條，判決如主文。
中      華      民      國    九十二    年      二      月      十      日
                                          臺灣桃園地方法院家事法庭
~B法  官  鄭新後
右為正本係照原本作成。
如對本判決上訴，須於判決送達後二十日內向本院提出上訴狀。
中      華      民      國    九十二    年      二      月      十      日
~B書記官  許瑞鴻


司法院資訊處製作；財團法人民間司法改革基金會備份。
